臺灣雲林地方法院刑事裁定             100年度聲字第1043號
聲  請  人  臺灣雲林地方法院檢察署檢察官
受  刑  人  林復奇
上列聲請人因對受刑人數罪併罰有二裁判以上，聲請定其應執行
之刑（100 年度執字第2093號），本院裁定如下：
    主  文
林復奇所犯如附表編號至、所示有期徒刑部分之罪刑，應
執行有期徒刑貳年貳月。
其餘聲請駁回。
    理  由
一、聲請意旨略以：受刑人林復奇因犯毒品危害防制條例等案件
    ，先後經判決確定（如附表），符合數罪併罰之要件，應依
    刑法第53條及第51條第5 款之規定，聲請定其應執行之刑，
    爰依刑事訴訟法第477 條第1 項規定聲請裁定。
二、按數罪併罰，有二裁判以上者，依刑法第51條之規定，定其
    應執行之刑，刑法第53條定有明文；又數罪併罰，應依分別
    宣告其罪之刑為基礎，定其應執行刑，... ，一裁判宣告數
    罪之刑，雖曾經定其執行刑，但如再與其他裁判宣告之刑定
    其執行刑時，前定之執行刑當然失效，仍應以其各罪宣告之
    刑為基礎，定其執行刑，不得以前之執行刑為基礎，以與後
    裁判宣告之刑，定其執行刑；另法律上屬於自由裁量之事項
    ，並非概無法律性之拘束。自由裁量係於法律一定之外部性
    界限內（以定執行刑言，即不得違反刑法第51條之規定）使
    法官具體選擇以為適當之處理；因此在裁量時，必須符合所
    適用之法規之目的。更進一步言，須受法律秩序之理念所指
    導，此亦即所謂之自由裁量之內部性界限。關於定應執行之
    刑，既屬自由裁量之範圍，其應受此項內部性界限之拘束，
    要屬當然（最高法院59年臺抗字第367 號、80年臺非字第47
    3 號判例意旨參照）。再數罪併罰中之一罪，依刑法規定得
    易科罰金，若因與不得易科罰金之他罪，併合處罰結果而不
    得易科罰金時，原可易科部分所處之刑，自亦無庸為易科折
    算標準之記載（司法院院字第2702號解釋、司法院大法官釋
    字第144 號解釋及第679 號解釋理由書意旨可資參照）。故
    在數罪併罰，有二裁判以上，定其應執行之刑時，固屬於法
    院自由裁量之事項，然仍應受前揭外部性界限及內部性界限
    之拘束，且若有得易科罰金之罪與不得易科罰金之罪併合處
    罰結果而不得易科罰金時，原可易科部分所處之刑，自亦無
    庸為易科折算標準之記載。
三、司法院大法官釋字第98號解釋略以「裁判確定後另犯罪，不
    在數罪併罰規定之列。」，另釋字第202 號解釋略以：「裁
    判確定後另犯他罪不在數罪併罰規定之列，業經本院釋字第
    98號解釋闡釋在案，故裁判確定後，復受有期徒刑之宣告者
    ，前後之有期徒刑，應予合併執行，不受刑法第51條第5 款
    但書關於有期徒刑不得逾20年之限制。」，因此法院能否依
    刑事訴訟法第477 條、刑法第53條、第51條規定裁定執行刑
    者，端賴行為人之犯罪時間，是否在另一裁判確定前而定。
    又所謂「裁判確定前」，應以聲請定執行刑之各罪中「最先
    裁判確定案件之確定時」為準，換言之，必須其他各罪之犯
    罪行為時，均在最先一罪判決確定前，始符合數罪併罰之條
    件，而如他罪係在該最先確定之罪確定後所犯，即不得與前
    罪定執行刑，故受刑人犯數罪如均經判決確定者，應將最先
    判決確定之一案找出，再將其他各案內犯罪日期在最先判決
    確定之一案之確定前之各罪，彙為一案以裁定定其應執行刑
    （最高法院96年度臺非字第13、338 號判決要旨參照）。
四、經查：
  (一)聲請人聲請就附表編號至所示之罪合併定應執行刑，惟
    查，被告所犯上開5 罪，最先裁判確定者為附表編號所示
    之罪，其判決確定日期為100 年5 月16日，而如附表編號
    、及所示之罪，被告犯罪日期為100 年2 月25日、100
    年3 月30日、99年8 月24日，均在附表編號所示之罪裁判
    確定日前所犯，故附表編號至、之4 罪可定其應執行
    刑；惟附表編號所示之罪，被告犯罪日期為100 年5 月28
    日，在附表編號所示之罪判決確定後，則附表編號之罪
    自不得與附表編號至、之罪定應執行刑，是聲請人聲
    請就附表編號至、所示之罪與附表編號所示之罪合
    併定應執行刑，於法未合，此部分之聲請，應予駁回。
  (二)受刑人因犯如附表所示各罪，經本院先後判處如附表編號
    至、所示之刑，均經分別確定在案，有附表所示各罪之
    判決書、臺灣高等法院被告前案紀錄表在卷可稽，茲檢察官
    以本院為各該案犯罪事實最後判決之法院，聲請定其應執行
    之刑，核屬正當。復受刑人所犯如附表編號至所示之2
    罪，經本院於100 年度訴字第457 號判決中定其應執行刑為
    有期徒刑1 年2 月確定，有上開裁判書在卷可考，揆諸前揭
    說明，本院就附表編號至、所示案件再為定應執行刑
    之裁判時，除不得逾越刑法第51條第5 款所定法律之外部界
    限，即不得重於如附表所示各罪刑加計之總和外，亦應受內
    部界限之拘束，即不得重於上開所定之執行刑有期徒刑1 年
    2 月與本院100 年度港簡字第94號及100 年度訴字第629 號
    各判決有期徒刑5 月、9 月加計後之總和。又本件受刑人所
    犯如附表編號所示之罪，原宣告刑為得易科罰金之刑，惟
    依前揭說明，因與其他不得易科罰金之罪併合處罰結果而不
    得易科罰金，故無庸為易科折算標準之諭知。本件聲請於法
    並無不合，本院依前揭法條規定及前開說明，定其應執行之
    刑為如主文第1 項所示。
五、依刑事訴訟法第220 條、第477 條第1 項，刑法第53條、第
    51條第5 款，裁定如主文。
中    華    民    國  100     年    9     月    30    日
                  刑事第一庭  法  官  謝 宜 雯
以上正本證明與原本無異。
如不服本裁定應於裁定送達後5 日內向本院提出抗告狀（應附繕
本）。
                              書記官  林 美 鳳
中    華    民    國  100     年    9     月    30    日
附表：受刑人林復奇定應執行刑案件一覽表
┌──────┬───────────┬───────────┐
│ 罪      名 │竊盜                │至均施用第一級毒品│
├──────┼───────────┼───────────┤
│ 宣  告  刑 │有期徒刑5 月          │有期徒刑8 月        │
│            │                      │有期徒刑8 月        │
├──────┼───────────┼───────────┤
│ 犯罪日期   │100 年4 月18日        │100 年2 月25日      │
│            │                      │100 年3 月30日      │
├──────┼───────────┼───────────┤
│ 偵查機關   │臺灣雲林地方法院檢察署│臺灣雲林地方法院檢察署│
│ 年度案號   │100 年度速偵字第86號  │100 年度毒偵字第561 號│
│            │                      │、第667 號            │
├─┬────┼───────────┼───────────┤
│最│法  院  │臺灣雲林地方法院      │臺灣雲林地方法院      │
│後├────┼───────────┼───────────┤
│事│案  號  │100 年度港簡字第94號  │100 年度訴字第457 號  │
│實├────┼───────────┼───────────┤
│審│判決日期│100 年4 月29日        │100 年6 月10日        │
├─┼────┼───────────┼───────────┤
│確│法  院  │臺灣雲林地方法院      │臺灣雲林地方法院      │
│定├────┼───────────┼───────────┤
│判│案  號  │100 年度港簡字第94號  │100 年度訴字第457 號  │
│決├────┼───────────┼───────────┤
│  │確定日期│100 年5 月16日        │100 年6 月10日        │
├─┴────┼───────────┼───────────┤
│備      註  │臺灣雲林地方法院檢察署│臺灣雲林地方法院檢察署│
│            │100 年度執字第1298號  │100 年度執字第1557號  │
│            │                      │☆編號至前經原判決│
│            │                      │  定應執行有期徒刑1 年│
│            │                      │  2 月確定。          │
└──────┴───────────┴───────────┘
┌──────┬────────────┬───────────┐
│ 罪      名 │竊盜                  │施用第一級毒品      │
├──────┼────────────┼───────────┤
│ 宣  告  刑 │有期徒刑6 月            │有期徒刑9 月          │
├──────┼────────────┼───────────┤
│ 犯罪日期   │100 年5 月28日          │99年8 月24日          │
├──────┼────────────┼───────────┤
│ 偵查機關   │臺灣雲林地方法院檢察署  │臺灣雲林地方法院檢察署│
│ 年度案號   │100 年度速偵字第110 號  │100 年度撤緩毒偵字第67│
│            │                        │號                    │
├─┬────┼────────────┼───────────┤
│最│法  院  │臺灣雲林地方法院        │臺灣雲林地方法院      │
│後├────┼────────────┼───────────┤
│事│案  號  │100 年度港簡字第130 號  │100 年度訴字第629 號  │
│實├────┼────────────┼───────────┤
│審│判決日期│100 年6 月30日          │100 年7 月28日        │
├─┼────┼────────────┼───────────┤
│確│法  院  │臺灣雲林地方法院        │臺灣雲林地方法院      │
│定├────┼────────────┼───────────┤
│判│案  號  │100 年度港簡字第130 號  │100 年度訴字第629 號  │
│決├────┼────────────┼───────────┤
│  │確定日期│100 年8 月8 日          │100 年7 月28日        │
├─┴────┼────────────┼───────────┤
│備      註  │臺灣雲林地方法院檢察署  │臺灣雲林地方法院檢察署│
│            │100 年度執字第1968號    │100 年度執字第2093號  │
└──────┴────────────┴───────────┘